【裁判字號】    97,毒抗,142
【裁判日期】    971114
【裁判案由】    聲請觀察勒戒
【裁判全文】
臺灣高等法院高雄分院刑事裁定         97年度毒抗字第142號
抗  告  人  臺灣高雄地方法院檢察署檢察官
被      告  甲○○
上列抗告人因聲請觀察勒戒案件，不服臺灣高雄地方法院民國97
年10月14日裁定（97年度審毒聲字第1148號），提起抗告，本院
裁定如下：
    主  文
抗告駁回。
    理  由
一、抗告意旨略以：被告甲○○係於民國96年6 月21日入伍，迄
    97年6 月21日退伍，有法務部戶役政連結作業系統、聯勤第
    四地區支援指揮部97年4 月2 日聯四支綜字第0970002829號
    令在卷可稽。本件被告於97年6 月10日22至23時許，施用第
    二級毒品甲基安非他命時，確具現役軍人身分固然無訛，然
    被告經採集尿液送驗後，結果呈甲基安非他命、安非他命陽
    性反應之檢驗報告係於97年6 月25日始確定，則本件被告施
    用毒品行為之「發覺時」，應係於97年6 月25日，而此時被
    告既已退伍而不具現役軍人身分，則原裁定以無審判權為由
    ，駁回抗告人對被告觀察、勒戒之聲請，即有未合，爰依法
    提起抗告，請求撤銷原裁定等語。
二、按現役軍人違反毒品危害防制條例之規定者，依其規定處理
    之；現役軍人犯陸海空軍刑法或其特別法之罪，依軍事審判
    法之規定追訴審判之，陸海空軍刑法第77條、軍事審判法第
    1 條第1 項分別定有明文。又依軍事審判法第5 條規定之意
    旨，犯罪在任職服役中，發覺亦在任職服役中者，應依軍事
    審判法追訴、審判，普通法院並無審判權。再對於被告無審
    判權者，不得逕為實體之裁判，此觀刑事訴訟法303 條第6
    款規定自明。
三、查被告甲○○係於96年6 月21日入伍，迄97年6 月21日退伍
    ，有法務部戶役政連結作業系統、聯勤第四地區支援指揮部
    97年4 月2 日聯四支綜字第0970002829號令在卷可參。又被
    告確有於97年6 月10日22、23時許，即其仍任職服役期間，
    在其友人位於高雄市左營區之住處，施用第二級毒品甲基安
    非他命之行為，亦據被告於偵查中坦承不諱。再被告於97年
    6 月11日不假離營返營後，經聯勤第四地區支援指揮部高雄
    甲型聯合保修廠（下簡稱聯勤第四地區支援指揮部）保健室
    對其實施尿液篩檢，於同日篩檢結果呈MET （即安非他命）
    陽性反應後，該保健室醫官黃昱豪即將被告之尿液檢送國軍
    高雄總醫院複驗，檢查為陽性，國軍高雄總醫院乃逕將該尿
    液送往國防醫學院三軍總醫院（下稱三軍總醫院）實施確定
    檢驗，而經該院於97年6 月25日檢驗結果，該尿液確呈甲基
    安非他命陽性反應無訛，三軍總醫院即於97年6 月26日以院
    三醫勤字第0970009430號函知聯勤第四地區支援指揮部等情
    ，亦有聯勤第四地區支援指揮部高雄甲型聯合保養廠97年7
    月25日聯四高政字第0970004092號函及所附聯勤四支部高雄
    甲型聯合保修廠藥物濫用篩檢人員名冊、濫用藥物尿液檢驗
    簡體監管紀錄表、三軍總醫院臨床病理科臨床毒藥物檢驗室
    之濫用藥物尿液檢驗報告，及本院公務電話查詢紀錄表等件
    附卷可稽，是此部分之事實，足堪認定。本件被告確有於其
    任職服役期間之97年6 月10日22、23時許，施用第二級毒品
    甲基安非他命之犯行，固如前述，惟被告既係於97年6 月11
    日不假離營返營後，經聯勤第四地區支援指揮部保健室篩檢
    其尿液，得知呈現MET （即安非他命）陽性反應，有如前述
    ，則至斯時，被告施用第二級毒品甲基安非他命之犯行，業
    已經發覺，茲可認定。至聯勤第四地區支援指揮部保健室醫
    官黃昱豪，將被告之尿液檢送國軍總醫院複檢為陽性反應後
    ，再由國軍總醫院將被告之尿液逕送三軍總醫院實施確定檢
    驗，而三軍總醫院嗣至97年6 月25日始檢驗出該尿液呈現甲
    基安非他命陽性反應，再於97年6 月26日以院三醫勤字第09
    70009430號函知聯勤第四地區支援指揮部，惟此僅係聯勤第
    四地區支援指揮部就被告是否有施用第二級毒品甲基安非他
    命犯行，所為之確認行為，尚非被告之施用第二級毒品甲基
    安非他命之犯罪至此始為發覺。
四、本件被告施用第二級毒品甲基安非他命犯罪既在任職服役中
    ，發覺亦在任職服役中者，既如上述，則依軍事審判法第5
    條規定，普通法院就被告施用第二級毒品之犯行，並無審判
    權。原審因而駁回抗告人就被告應送觀察、勒戒之聲請，於
    法並無違誤，檢察官抗告意旨，仍執前詞指摘原裁定不當，
    為無理由，應予駁回。
據上論結，應依刑事訴訟法第412條，裁定如主文。
中    華    民    國    97    年    11    月    14    日
                  刑事第一庭    審判長法  官  翁慶珍
                                      法  官  莊崑山
                                      法  官  徐美麗
以上正本證明與原本無異。
不得再抗告。
中    華    民    國    97    年    11    月    14    日
                                      書記官  賴梅琴


司法院資訊處製作；財團法人民間司法改革基金會備份。
